臺灣高等法院刑事判決　　　　　　 96年度上更(一)字第160號
　上　訴　人　臺灣桃園地方法院檢察署檢察官
　被　　　告　乙○○
　　　　　　　　　　　8樓之7.
　　　　　　　甲○○原名朱碩.
上列上訴人因被告違反期貨交易法案件，不服臺灣桃園地方法院
92年度金訴字第1號，中華民國93年2月19日第一審判決（起訴案
號：臺灣桃園地方法院檢察署91年度偵字第22534號），提起上
訴，經判決後，由最高法院發回更審，本院判決如下：
    主  文
原判決撤銷。
乙○○、甲○○共同未經許可，擅自經營期貨經理事業及期貨顧
問事業，各處有期徒刑肆月，緩刑年。
    事  實
一、乙○○、甲○○（原名朱碩凱）自民國90年間起，在桃園縣
    桃園市○○○路○段一Ｏ七號六樓合夥經營「捷訊行」，其
    二人明知外匯業務為特許業務，有關外匯業務之經營，包括
    「外幣保證金交易」等外匯業務，須經中央銀行之許可，限
    由中央銀行核准之外匯指定銀行辦理，而「外幣保證金交易
    」係屬期貨交易法第3條1項第4款之槓桿保證金契約，為期
    貨交易之一種，亦受期貨交易法之規範，如以接受委託書收
    取佣金或手續費等方式代他人操作外幣保證金交易者，係屬
　　經營期貨經理事業；如以提供場所、設備及相關外匯資訊或
  　建議分析意見（如價位詢問、盤勢分析）等，供客戶自行下
    單交易者，係屬經營期貨顧問事業，竟未經主管機關財政部
    証券暨期貨管理委員會之許可，並發給許可證照，即共同基
    於犯意聯絡，自90年8月間起，以「捷訊行」名義先與設於
    澳門之「威京公司」簽約合作，旋共同在台灣招攬客戶丙○○等人，再由客戶丙○○、呂寶蓮、王瓊璣等填載「威京公
    司」所提供之外幣保證金交易合約書等資料，約定丙○○等
    人繳交美金一萬元之開戶保證金並匯至「威京公司」所指定
    之銀行帳戶後，客戶即可以「口」為交易單位，每口保證金
    為美元二千元，並以美金為本位幣，透過捷訊行所提供之交
    易室、專線電話、匯市電腦資訊設備及顧問提出匯市分析、
    研究、投資諮詢建議等資料，向威京公司詢價、敲價下單至
    國際金融市場，操作買賣日幣、瑞士法郎、英磅、歐元、加
    幣等幣別之外幣保證金交易，而依各該外幣匯率在市場行情
    波動之漲跌，於平倉後計算客戶之差價損益，並透過捷訊行
    確認，迨該筆交易完成後，再由「威京公司」將交易明細表
    寄予捷訊行轉交客戶備查，每口交易中威京公司可向客戶抽
    取美金八十元之手續費，其中百分之二十至三十再朋分予捷
    訊行作為佣金，而非法經營外幣保證金交易之經理及顧問事
    業。迨於91年11月間，丙○○因發現有異，具狀向台灣桃園
    地方法院告發，始查悉上情。
二、案經丙○○告發訴請臺灣桃園地方法院檢察署檢察官偵查起
    訴。
    理  由
一、訊據被告乙○○供承有於上揭時、地，以捷訊行之名義，仲
    介客戶丙○○、呂寶蓮、王瓊璣等人與「威京公司」簽訂「
    外幣保證金交易契約」，渠等在繳交美金一萬元之保證金匯
    至「威京公司」所指定之銀行帳戶後，得以「口」為交易單
    位，每口保證金為美元二千元，並以美金為本位幣，透過捷
    訊行提供之場所、專線電話、電腦等設備，向威京公司詢價
　　、敲價下單至國際金融市場，操作買賣日幣、瑞士法郎、英
  　磅、歐元、加幣等幣別之外幣保證金交易，而依各該外幣匯
    率在市場行情波動之漲跌，結算差額，計算客戶盈虧，再由
    「威京公司」將交易明細表寄予捷訊行轉交客戶備查，每口
    交易中威京公司可向客戶抽取美金八十元之手續費，威京公
    司從中給付捷訊行百分之二十至三十之佣金等事實，訊據被
    告甲○○供承有於上揭時地與被告乙○○合作投資買賣外匯
    之事情，並代投資人與威京公司接洽之事實，惟被告乙○○
    、甲○○均矢口否認涉有公訴人指訴之上開犯行，被告乙○○辯稱：伊僅有仲介丙○○等人與威京公司簽約，沒有從事
    經營期貨經理、顧問等事情，匯款是客戶自己匯款，沒有透
    過伊，伊也沒有提供資料或代為操作、下單云云，被告甲○○辯稱：伊只是和乙○○一起投資買賣外匯，沒有和乙○○
    合夥開設「捷訊行」云云。惟查：
(一)上揭犯罪事實，業據告訴人丙○○指述綦詳在卷，依告訴人
    即證人丙○○於偵查中及原審法院審理時分別指證述：伊經
    由朋友介紹投資外匯，便去設於大興西路之「捷訊行」，被
    告二人就叫伊匯一萬美元到澳門去就可以下單，一萬美元是
    保證金的意思。伊有時自己下單，也有委託捷訊行裡面的王
    經理下單。被告二人是捷訊行股東，伊後來想把保證金拿回
    來，就找他們要。被告等並有提供外匯行情和一些技術分析
    ，伊有一段時間是請捷訊行裡面的幹部王小姐幫伊操作，‧
    ‧‧乙○○有給伊一張名片，上面寫著總顧問，朱碩凱（即
    甲○○）也有給伊名片，寫副總，大家都叫乙○○黃總，叫
    朱碩凱副總，裡面的幹部跟伊說這兩個人就是負責人。伊後
    來有透過捷訊行跟匯創公司和威京公司簽約，匯創公司是乙○○找的，威京公司則是朱碩凱找的。被告二人經營之捷訊
    行並提供電腦終端機、匯市軟體（ＫＤ線等的技術分析軟體
    ）等設備及資訊云云（見他字第二五三九號卷第15頁背面；
    偵字第二二五三四號卷第37頁背面；原審卷第106頁至第108
  　頁），另證人即投資人呂寶蓮於原審法院審理時亦證稱：伊
    是透過乙○○和匯創公司簽約的，後來伊先生辦理結清，伊
    就跟威京公司簽約，‧‧‧伊進行交易的地點都是在捷訊行
    ，是利用捷訊行提供之電腦設備，電腦內有外匯行情及技術
    分析，也有外匯交易之日線圖、Ｋ線圖等資訊。乙○○、朱
    碩凱有時也會分析趨勢走向，伊也有向他們請教過云云（見
    原審卷第110至114頁），此被告乙○○亦供承成立捷訊行，
    並於偵查中及原審法院審理時供承：捷訊行有找行政助理及
    操盤的，澳門方面寄來的對帳單，一般都是由行政人員交給
    客戶，有時則由伊轉交給客戶簽字。‧‧‧我們向資訊提供
  　者購買他們提供的資訊，所以捷訊行是資訊的承租者。‧‧
    ‧伊知道王瓊璣他們這些客戶是要做外幣保證金買買的，客
    戶成交後之確認單是傳真到捷訊行，再由我們轉交給客戶。
    國外每成交一口，會收手續費80塊美金，他們視我們業績，
    會給我們百分之20至30云云（見偵字第二二五三四號卷第11
    頁、47頁；原審卷第109頁、第148頁），而被告甲○○供承
    擔任捷訊行副總經理，並於偵查時供承：「捷訊行」是作外
    匯投資仲介的，威京公司是伊後來去澳門找的，伊有向威京
    公司下過單，單據都交給投資人保管。伊都是打電話去澳門
    向威京公司下單，有領到傭金，‧‧‧每交易一口，澳門會
  　給80塊美金，伊拿20至25塊美金。‧‧‧捷訊行有找業務員
    、行政助理及操盤員云云（見他字第二五三九號卷第16頁至
    18頁、偵字第二二五三四號卷第10頁背面、第17頁、第47頁
    ），且查被告二人經營「捷訊行」，招攬客戶，除居中介紹
    客戶與設立於澳門之「威京公司」簽約，並進而提供場所、
    電腦設備、相關外匯資訊、金融諮詢等，被告二人實無無償
    提供上開場所、設備及資訊予他人使用之理，且依被告二人
    上揭所供，捷訊行並有行政助理及操盤者，下單單據且由捷
    訊行轉交給投資者，而證人丙○○亦證稱有委託捷訊行代為
    下單，實難認被告二人僅止於「仲介」客戶與澳門之期貨公
    司簽約而已，是被告乙○○、甲○○二人確有於上開時間合
    夥經營「捷訊行」，並招攬客戶丙○○等人，嗣經由其等介
    紹，與「威京公司」簽定外幣保證金交易合約書，捷訊行並
    提供場所、電腦設備、相關外匯資訊、金融諮詢等，以供客
    戶親自或委託該公司人員下單至威京公司操作外幣買賣，並
    因而從中獲取利益等情，應堪認定。
(二)按經營期貨信託事業、期貨經理事業、期貨顧問事業或其他
    期貨服務事業，須經主管機關之許可並發給許可證照，始得
　　營業，期貨交易法第八十二條第一項定有明文。而所稱「期
  　貨經理事業」，指經營接受特定人委任，對委任人之委託交
    易資金，就有關期貨交易為分析、判斷，並基於該分析判斷
    ，為委任人執行期貨交易之業務者。「接受特定人委任從事
    全權委託期貨交易業務」即為經營期貨經理事業，期貨經理
    事業設置標準第二條、期貨經理事業管理規則第二條第一款
    分別定有明文。另所稱「期貨顧問事業」，指為獲取報酬，
    經營或提供期貨交易之分析、判斷建議者。「接受委任，對
    期貨交易有關事項提供研究分析意見或建議」、「發行有關
    期貨交易之出版品」、「舉辦有關期貨交易之講習」等均屬
    經營期貨顧問事業，期貨顧問事業設置標準第二條第一項、
    期貨顧問事業管理規則第二條第一項第一款、第二款、第三
    款亦分別定有明文。又期貨交易法第3 條第1 項第4 款所
　　規定之「槓桿保證金契約」，係指當事人約定，一方支付價
  　金一定成數之款項或取得他方授與之一定信用額度，雙方於
    未來特定期間內，依約定方式結算差價或交付約定物之契約
    ，為期貨交易之一種﹔而所謂「外幣保證金交易」，係指一
    方於客戶與其簽約並繳付外幣保證金後，得隨時應客戶之請
　　求，於保證金之數倍範圍內，以自己之名義為客戶之計算，
  　在外匯市場從事不同幣別間之即期或遠期買賣交易，且此項
    交易不需實際交割，一般都在當日或到期日以前以反方向交
    易軋平，而僅結算買賣差價，自屬「槓桿保證金交易」之一
    種。本件被告二人引介客戶丙○○等人與澳門之「匯創公司
    」、「威京公司」所簽訂之契約，係在使渠等得以在預先繳
    納美金一萬元開戶保證金之信用額度範圍內，向「匯創公司
    」、「威京公司」下單買賣外幣，其方式即係以保證金制度
    進行交易，無須實際以現貨外幣交割，而僅於平倉後計算其
    差價損益之外幣保證金交易，自屬於期貨交易法第三條第一
    項第四款所稱「槓桿保證金契約」之一種，被告二人以捷訊
    行之名義，居間引介證人呂寶蓮等不特定客戶與「威京公司
    」簽訂外幣保證金交易契約，繼而提供場所、設備供客戶使
    用，另提供相關外幣資訊及建議分析意見，並因客戶交易成
    功從中獲取報酬，使客戶得自行利用該行提供之場所及相關
    設備資料，透過威京公司下單從事外幣保證金交易，並每口
    收取八十美元之手續費，被告二人所為自屬「期貨經理事業
  　」及「期貨顧問事業」之範疇，依法應得主管機關即證期會
    之許可並發給許可證照始得經營，被告二人經營之捷訊行並
    未登記，亦未依期貨交易法第82條第1項規定，經主管機關
    即財政部證券暨期貨管理委員會之許可並發給許可證照，即
    行營業，被告二人自有未經許可，擅自經營期貨經理事業、
    期貨顧問事業，而有違反期貨交易法第112條第5款規定之犯
    行，被告二人所辯並無上揭公訴人指訴之犯行，要係卸責之
    詞，事證明確，被告二人犯行，洵堪認定。
三、核被告乙○○、甲○○二人所為，均未經許可擅自經營期貨
    經理事業及期貨顧問事業，係違反期貨交易法第112條第5款
    之規定。被告乙○○、甲○○二人有犯意之聯絡及行為之分
    擔，均為共同正犯。原審就被告乙○○、甲○○二人上述犯
    行，未詳加調查，細心勾稽，誤認被告上揭所為僅係單純「
    仲介」客戶與澳門之「匯創公司」及「威京公司」簽定外幣
    保證金交易，而無期貨交易法第82條第1項、第112條第5款
    規定之適用，且查無其他積極證據足資證明被告二人有經營
    期貨經理事業及期貨顧問事業之犯行，因而以不能證明被告
    二人犯罪而判決被告二人無罪，自有未洽，檢察官上訴意旨
    執此指摘原審判決被告乙○○、甲○○二人無罪係屬不當，
    非無理由。則原判決既有可議，自應由本院予以撤銷改判，
    爰審酌被告乙○○、甲○○二人尚無不良前科、此次因一時
    貪圖利益而涉犯本件之罪、暨其犯罪之手段、時間、因而所
    獲得之利益、所致生之危害及犯罪後之態度等一切情狀，各
    量處有期徒刑四月。又被告乙○○、甲○○二人前均未曾受
    有期徒刑以上之刑之宣告，有本院被告二人前案紀錄表在卷
　　可稽，本此因一時貪圖利益而經營期貨經理事業及顧問事業
  　，期間僅一年餘即遭查獲，因而所獲得之利益非鉅，所造成
    投資人之損害尚屬輕微，被告二人惡性非重，諒無再犯之虞
    ，而查被告乙○○、甲○○二人行為後，95年7月1日公布施
    行之刑法第74條第1項就緩刑條件修正為：「一、未曾因故
    意犯罪受有期徒刑以上刑之宣告者。二、前因故意犯罪受有
    期徒刑以上刑之宣告，執行完畢或赦免後，五年以內未曾因
    故意犯罪受有期徒刑以上刑之宣告者。」，就之前曾因過失
    犯罪而受有期徒刑以上刑之宣告者，嗣再犯罪者仍得受緩刑
    之宣告，經比較新、舊法結果，修正後緩刑之規定固較有利
    於被告二人，惟被告二人前未曾受有期徒刑以上之罪，不論
    依修正前或修正後刑法第74條之規定，均得宣告緩刑，對被
    告二人而言並無有利或不利之情形，爰本院審酌各情，認被
    告乙○○、甲○○二人所受本件刑之宣告以暫不執行為適當
  　，並依刑法第74條第1款之規定，宣告緩刑三年，以啟自新
    。
據上論斷，應依刑事訴訟法第369條第1項前段、第364條、第299
條第1項前段，期貨交易法第112條第5款、刑法第11條前段、第
28條、第74條第1款，判決如主文。
本案經檢察官黃全祿到庭執行職務。
中　　華　　民　　國　　96　　年　　5　　月　　18　　日
　　　　　　　　　刑事第五庭    審判長法　官  吳  敦
　　　　　　　　　　　　　　　　　　  法　官  吳啟民
　　　　　　　　　　　　　　　　　　  法　官  張傳栗
以上正本證明與原本無異。
如不服本判決，應於收受送達後十日內向本院提出上訴書狀，其
未敘述上訴之理由者並得於提起上訴後十日內向本院補提理由書
（均須按他造當事人之人數附繕本）。
                                      書記官  李佩真
中　　華　　民　　國　　96　　年　　5 　　月　　18　　日
附錄：本案論罪科刑法條全文
期貨交易法第112條
 有下列情事之一者，處七年以下有期徒刑，得併科新臺幣三百萬
元以下罰金：
一  未經許可，擅自經營期貨交易所或期貨交易所業務者。
二  未經許可，擅自經營期貨結算機構者。
三  違反第 56 條第 1 項之規定者。
四  未經許可，擅自經營槓桿交易商者。
五　未經許可，擅自經營期貨信託事業、期貨經理事業、期貨顧
　　問事業或其他期貨服務事業者。
六  期貨信託事業違反第 84 條第 1 項規定募集期貨信託基金者
　　。
七  違反第 106 條、第 107 條或第 108 條第 1 項之規定者。
